【裁判字號】    89,上訴,1125
【裁判日期】    890928
【裁判案由】    懲治盜匪條例
【裁判全文】
臺灣高等法院高雄分院刑事判決    八十九年度上訴字第一一二五號
    上  訴  人
    即  被  告  丙○○
    選任辯護人  李三賢
    上  訴  人
    即  被  告  甲○○
    指定辯護人  本院公設辯護人  孫妙岑
右上訴人等因懲治盜匪條例案件，不服臺灣高雄地方法院八十八年度訴字第一三一一
號中華民國八十八年十二月十六日第一審判決（起訴案號：臺灣高雄地方法院檢察署
八十八年年度偵字第九三一號），提起上訴，本院判決如左：
      主      文
原判決撤銷。
丙○○共同意圖為自己不法之所有，以強暴致使不能抗拒而取他人之物，累犯，處有
期徒刑柒年貳月。開山刀壹把沒收。
甲○○共同意圖為自己不法之所有，以強暴致使不能抗拒而取他人之物，處有期徒刑
柒年。開山刀壹把沒收。
      事      實
一、丙○○曾於民國（下）八十六年間，因竊盜案件，經原審判處有期徒刑八月確定
    ，於八十六年七月十四日送監執行，在八十七年三月七日執行完畢，猶不知悔改
    。緣丙○○得知李再生經營之久昌水族館（址設高雄縣橋頭鄉○○路二七一號）
    有出售觀賞用之紅龍魚種，遂與同甲○○共同基於為自己不法所有之犯意聯絡；
    於八十七年十二月三十日上午時許，由甲○○自備其所有之開山刀乙把（刀身以
    黑色膠帶纏繞，外包覆報紙），插置於腰後，再與丙○○會合共乘機車於當日上
    午十一時三十分許至久昌水族館內，因當時店內尚有其他客人在場，丙○○、甲○○即假意要看店內後方倉庫區內之紅龍魚，店員乙○○不疑有他，同意丁董、
    唐二人進入店內後方。嗣丙○○見店中已無其他客人，認時機成熟，即叫喚乙○○入內，曹女不疑，依言進入招呼。旋丙○○、甲○○卻趁勢以一前一後包夾之
    方式，將乙○○格擋在倉庫區○○○道上，丙○○佯稱：係渠等老大與老闆有購
    魚糾紛，老闆又避不見面，所以老大指派渠二人前來撈魚等語，甲○○則自腰後
    取出開山刀在乙○○眼前晃動，旋將開山刀插置身後，並對乙○○稱：此事跟妳
    無關，妳只要乖乖配合就不會為難妳等語，而共同以強暴之方式脅令乙○○就範
    。而曹女因忌憚董、唐二人身裁高大，復因通道已被阻擋無法脫身，心生畏懼致
    使不能抗拒，任由丙○○從容打撈魚隻，計強取紅龍魚九尾，得手後，丙○○、
    甲○○即匆忙騎乘原車逃離現場。惟倉促之間丙○○不慎將行動電話遺留在現場
    ，旋為警在當日下午六時許，在丙○○住起獲被搶魚隻紅龍九尾（其中八尾活存
    ，一尾死體），並依董某供述於當日下午六時五分許，循線在高雄市○○區○○
    街十號逮獲甲○○，並依唐某所供在該泰良街十號門外起獲做案所用之開山刀乙
    把。
二、案經高雄縣警察局岡山分局移送台灣高雄地方法院檢察署檢察官偵查起訴。
      理      由
一、訊據上訴人即被告丙○○、甲○○固均坦承有於右述時以恐嚇之方法脅迫乙○○
    任其等取走紅龍魚九尾之事實，惟均矢口否認有前開強盜之犯行，均辯稱：渠等
    有向乙○○表白不會傷害她，叫她不要怕，而且乙○○亦未達喪失抵抗力地步，
    應不符合強盜罪構成要件云云。
二、惟查右揭事實，業據被害人乙○○於警訊、偵查中、原審及本院指述綦詳，並有
    開山刀乙把扣案可佐，而被告丙○○、甲○○亦均坦認甲○○有拿出開山刀向被
    害人乙○○眼前晃一下，及甲○○於偵訊中亦自白其等係以前後包夾擋住乙○○
    去路等情（見偵卷第四頁背面倒數第二行），只見被害人乙○○所述被搶劫紅龍
    魚之情節，應屬事實。
三、次查，經原審實地履勘現場得知：久昌水族館店址位於透天樓房之第一樓店面，
    店內前半段做為水族展示、銷售結帳區域，店內後半段是倉庫區，堆滿鐵架及紙
    箱（內裝飼料或魚貨用品），鐵架內則放置水族箱約二米許高度。店內後半段倉
    庫區無其他出入口，僅有狹窄之通道與店內前半段聯通。但通道約僅六十公分寬
    ，僅容一人通行。而查案發時，被告丙○○在前，被告甲○○則在後，彼等以前
    後包夾方式，足以阻擋被害人逃脫之去路等情，此據原審勘驗屬實，製有勘驗筆
    錄在案及照片六幀附卷可佐。丙○○、甲○○及乙○○亦均對現場方位及相對應
    位置互承屬實。衡諸常情，被害人係一介女子，於不備之際遽遭被告丙○○、甲○○二名壯碩男子近身包夾，且無其他脫身途徑，被告甲○○復晃出刀械示警（
    雖刀械有以報紙包覆，但仍得識出是大型刀械外觀），被害人豈有不驚心恐懼之
    理﹖再查，案發當時是中午時分，案發地點樓宇聚集，路上人車熙往攘來，稍經
  呼救，勢必驚動四鄰，被告等之犯行必不能得逞。但被害人乙○○自遭包夾無法
    脫身時起，迄至被告等撈走魚隻逃逸時止，歷時足近半小時之久，此據證人乙○○於原審結證綦詳（參原審八十八年十月四日審判筆錄），被害人卻不敢呼救，
    並再三陳明擔心一旦呼救將遭被告加害其身等語。依以上客觀事證綜合研判：
    被害人在長達半小時之時間內受制壓迫，無從脫身，亦不敢呼救示警，應已達致
    令其不能抗拒之地步甚為灼然。雖該被害人於原審勘驗現場時改稱：當時有點緊
    張，但不至於不能抗拒地步云云，不惟與前述客觀事證相悖，亦核與其前於原審
    所供：伊不敢呼救，惟恐受害等情不符，無非事後圖卸減輕被告等刑責之詞，自
    非可取。
四、至於被告甲○○固承認持用開山刀作案不諱，但矢口否認扣案之開山刀係自己所
    有，推諉稱係丙○○交付開山刀云云。惟其上述陳辯已經被告丙○○所堅詞否認
    ，且查被告甲○○於警訊中已經供述：是丙○○提議（行搶），由我帶武器（即
    開山刀）等語（參警卷筆錄第六頁倒數第五行），再稽諸行搶後扣案之開山刀係
    由被告甲○○攜往其上班處所藏置為警起獲，足見扣案刀械始終係由甲○○持有
    中等情以觀，扣案開山刀乙把應係被告甲○○所有無疑。
    綜上所述，被告等所辯上情，無非卸責之詞，不足採信，本件事證明確，被告等
    之犯行，均堪認定。
五、核被告丙○○、甲○○等所為，係犯懲治盜匪條例第五條第一項第一款之盜匪罪
    。被告等間，就上開盜匪犯行，有犯意聯絡及行為分擔，均為共同正犯。又被告
    丙○○前於八十六年間觸犯竊盜罪，經原審判處有期徒刑八月確定，甫於八十七
    年三月七日執行完畢，此據其供明在卷，並有台灣高雄地方法院檢察署刑案資料
    查註紀錄表附卷可稽。被告丙○○於前案執行完畢後五年以內，再犯有期徒刑以
    上之本罪，應依累犯規定加重其刑。惟被告等所犯盜匪罪其法定最重本刑為無期
    徒刑，依刑法第六十五條第一項規定不得加重其刑，僅就其有期徒刑部分加重其
    刑。
六、原審予以被告論科，固非無見，惟查被告等於右述時地搶劫久昌水族館之紅龍魚
    ，目的在出售於他人圖利等情，已據被告丙○○於原審及本院供明在卷，被告等
    於行搶之際，雖曾向乙○○稱：其等老大與老闆（指李再生）有購魚糾紛，老闆
    又避不見面，所以老大指派其等二人來撈魚等語，然此僅係被告等搶魚時之藉口
    之詞，其目的仍是搶魚出售得錢平分。況衡之常情，苟有購魚糾紛，應直接找李
    再生談判或請求賠償，豈有逕行搶魚之理。被告於警訊時雖供稱：約一年以前，
    我有向久昌水族館購買一條紅龍魚，老闆有保證該條紅龍魚一定會紅，結果一年
    後，魚都有紅，我感覺有被欺騙的意味，才約甲○○一起去搶魚，來報復老闆之
    行為等語。然已經丙○○於原審所否認在卷，且其與李再生之和解書中亦載明：
    甲方（指丙○○）對於造成乙方（李再生）名譽之損害深感愧疚，除當面向乙方
    表達歉意外，並於八十八年一月三十日聯合報第六十一版刊登道歉啟事，以示對
    乙方名譽受損之道歉誠意，以正視聽」等語。足見被告等共同搶劫紅龍魚之動機
    ，係伺機出售平分贓款，並非報復李再生至明。有原判決認「丙○○藉口李再生
    經營之久昌水族館所出售之紅龍魚種，乃伺機報復」，即有認定事實錯誤之違失
    ，自未合。被告等上訴意旨，仍執前詞，否認有強盜犯罪，固無足取，然原判決
    既有上述可議，自應由本院將原判決撤銷改判。審酌被告等於行搶時並未傷害被
    害人乙○○，且於犯後積極與乙○○、李再生二人達成民事和解，並賠償損害，
    有和解書二紙在卷可稽，態度尚佳等一切情狀，分別量處如主文所示之刑。至於
    扣案之開山刀一把，係被告甲○○所有，且供犯罪所用之物，依刑法第三十八條
    第一項第二款規定宣告沒收之。
據上論斷，應依刑事訴訟法第三百六十九條第一項前段、第三百六十四條、第二百九
十九條第一項前段、懲治盜匪條例第五條第一項第一款、第八條，刑法第二十八條、
第四十七條、第三十八條第一項第二款，判決如主文。
本案經檢察官羅正平到庭執行職務。
中    華    民    國     八十九     年       九       月     二十八   日
                              臺灣高等法院高雄分院刑事第三庭
                                  審判長法官  莊秋桃
                                        法官  魏式璧
                                        法官  謝宏宗
右正本證明與原本無異。
如不服本判決，應於判決送達後十日內向本院提出上訴狀，其未述理由者並應於提
出上訴狀後十日內向本院補提理由書（應附繕本)。
                                      書記官  陳靖華
中    華    民    國     八十九     年       九       月     二十九   日
附錄：本判決論罪科刑法條：
懲治盜匪條例第五條第一項第一款
有左列行為之一者，處無期徒刑或七年以上有期徒刑：
一、意圖為自己或第三人不法所有，以強暴、脅迫、藥劑、催眠術或他法，致使不能
    抗拒而取他人之物或使其交付者。
                                                                        Ｄ


司法院資訊處製作；財團法人民間司法改革基金會備份。
